臺灣臺南地方法院刑事判決　　　　　　　93年度訴緝字第40號
公　訴　人　臺灣台南地方法院檢察署檢察官
被　　　告　壬○○　男　41歲.
選任辯護人　李金澤律師
上列被告因偽造文書等案件，經檢察官提起公訴（90年度偵字第
4381號）及移送併辦（90年度偵字第7904號），本院判決如下：
    主  文
壬○○連續意圖供行使之用，而偽造有價證券，處有期徒刑參年
拾月。
    事  實
一、壬○○為弘愛醫院管理顧問股份有限公司（下稱弘愛公司）
    負責人，並於民國八十八年八月初，在台南市○○區○○路
    四段三七０號開設宏喬診所，聘僱戊○○、子○○負責看診
    ，同年十一月間，在台南縣仁德鄉○○路○段一二七號開設
    喬福診所，聘僱子○○負責看診，八十九年三月間，在台南
    市○○路七十三之二十九號開設喬喜診所，聘僱丙○○負責
    看診，為辦理診所與中央健康保險局簽約與銀行開戶，先刻
    製上開三間診所印章與葉敏智、戊○○、丙○○私章，再經
    渠三人同意使用於中央健康保險局簽約與銀行開戶後，由壬○○負責保管，嗣壬○○向財貿股份有限公司高雄分公司（
    下稱財貿公司）、中租迪和股份有限公司（下稱中租迪和公
    司）與台灣歐力士股份有限公司（下稱歐力士公司）融資貸
    款，壬○○與弘豪益醫療器材有限公司（下稱弘豪益公司）
    之乙○○（業經本院判處有期徒刑六月確定在案）共同基於
    填製不實統一發票之概括犯意，明知弘愛公司與豪益公司相
    互間，並無出售與交付醫療器材及豪益公司對弘愛公司亦無
    給付買賣醫療器材價金之事實，由壬○○先後多次以弘愛醫
    院管理公司名義虛偽開立如附表編號一至六所列醫療器材銷
    貨之統一發票給豪益公司做為其進貨憑證，壬○○再向財貿
    公司、歐力士公司融資辦理附條件買賣醫療器材及向中租迪
    和公司承租醫療器材時，指定財貿公司、歐力士公司與中租
    迪和公司分別向豪益公司購買如附表編號七至十三所列醫療
    器材，乙○○配合壬○○同意財貿公司、歐力士公司與中租
    迪和公司將購買附表編號七至十三所列醫療器材應付給豪益
    公司之貨款，直接付給弘愛醫院管理公司，乃以豪益公司名
    義開立如附表一編號七至十三虛偽不實之銷貨統一發票後，
    財貿公司於八十九年一月二十一日匯付新台幣（下同）三百
    三十六萬元、八十九年三月三十日匯付三百六十三萬五千元
    、中租迪和公司於八十八年十二月二十四日匯付二百九十七
    萬三千零五十元（另含稅頭款一百二十六萬元抵付弘愛醫院
    公司第一期租金一百二十萬元）、歐力士公司於同年七月十
    日與同年七月十一日分別給付現金九十三萬七千五百元與匯
    付三百萬元於弘愛公司設於中國信託銀行台南分行帳戶。壬○○為完成前揭融資借款，另基於行使偽造私文書、偽造本
    票之概括犯意，於八十八年十二月二十一日，以弘愛公司
    名義，向財貿公司購買附表一編號七、八所載價值三百七十
    六萬零二百元之醫療器材一批，並分別以弘愛公司、喬福診
    所名義與財貿公司簽訂附條件買賣契約書二份，除先支付五
    十萬四千元定金外，弘愛公司應付財貿公司其餘三百二十五
    萬六千二百元價款，雙方約定分二十四期付款清償，壬○○
    為完成前揭附條件買賣契約，未經子○○同意，盜用子○○
    前揭印章，在前揭附條件買賣契約書上蓋章為連帶保證人及
    立約人；亦未經戊○○同意，盜用戊○○前揭印章，在前揭
    附條件買賣契約書上蓋章為連帶保證人；再為擔保前開借款
    ，並簽發八十八年十二月二十一日發票、面額三百二十五萬
    六千二百元之本票一紙，並偽造子○○、戊○○為該本票共
    同發票人，盜用子○○、戊○○前揭印章；又由不知情之癸○○（業經本院判決無罪確定在案）以弘愛公司壬○○名義
    簽發大眾商業銀行中州分行為付款人如附表二之支票二十四
    張，並於支票上盜用子○○、戊○○前揭印章為背書，將上
    開契約書、本票與支票一併交付給財貿公司，足以生損害於
    子○○、戊○○與財貿公司。於八十九年三月十五日為再
    取得融資借款，與財貿公司洽商購買附表一編號九、十所列
    價值四百零五萬四千二百元之醫療設備一批，乃分別以弘愛
    公司、喬喜診所名義與財貿公司簽訂附條件買賣契約書二份
    ，除先支付六十七萬二千元定金外，弘愛醫院管理公司應付
    財貿公司其餘三百三十八萬二千二百元價款，雙方約定分二
    十四期付款清償，壬○○為完成前揭附條件買賣契約，未經
    丙○○同意，在以弘愛醫院管理公司名義簽訂附條件買賣契
    約書連帶保證人欄上；在以喬喜診所名義簽訂附條件買賣契
    約書立約人欄上，盜用丙○○前揭印章；再為擔保前開借款
    ，並偽造簽發八十九年三月十五日發票、面額三百三十八萬
    二千二百元之本票一紙，而偽造丙○○為該本票共同發票人
    ，盜用丙○○前揭印章；又由不知情之癸○○以弘愛醫院管
    理公司壬○○名義簽發大眾商業銀行中州分行為付款人如附
    表三之支票二十四張上，盜用丙○○前揭印章為背書，將上
    開契約書、本票與支票一併交付給財貿公司，足以生損害於
    丙○○與財貿公司。
二、案經財貿公司、戊○○、子○○、丙○○訴由臺灣臺南地方
    法院檢察署檢察官偵查起訴及移送併辦。
    理  由
一、按刑事訴訟法第一編第十二章證據第一節通則於九十二年一
    月十四日修正通過，同年九月一日生效施行，惟施行前已依
    法定程序進行之訴訟程序，其效力不受影響，刑事訴訟法施
    行法第七條之二、第七條之三定有明文，合先敘明。
二、訊據被告壬○○固坦承為順利取得融資而開立前揭統一發票
    ，亦有僱用子○○、戊○○、丙○○醫師在其所設立之宏喬
    、喬福、喬喜診所看診，並先後向財貿、中租迪和、歐力士
    公司貸得前開款項，並簽署前揭附條件買賣契約書、本票及
    支票，使用子○○、戊○○、丙○○醫師印章蓋用於前開契
    約書及票據，渠三人並不知情，嗣因跳票迄今尚未清償前開
    借款，另財貿公司已依約取回前揭醫療器材之事實，惟矢口
    否認有何偽造有價證券、行使偽造私文書、違反商業會計法
    第七十一條第一款之犯行，辯稱：其並無偽造有價證券之犯
    意，本票上三位醫師之簽章應係財貿公司未經其授權而擅自
    取用渠等之印章，又子○○、戊○○、丙○○醫師亦未因渠
    等印章用於前開契約書及票據而受有實際之損害，財貿公司
    對渠三人求償訴訟業已敗訴，其與乙○○簽發虛偽之發票均
    係受財貿等公司人員指導而為，本件貸款以偽造發票及虛偽
    買賣取得貸款乃業界之慣例，其係被動配合辦理云云。經查
    ：
（一）告訴人子○○、戊○○、丙○○於偵查中（見八十九年度
      偵字第一二三二三號卷第七十五、七十六頁）及本院審理
      中以證人身份結證均稱雖同意被告刻渠等私章使用於開戶
      、健保局、衛生局辦理有關業務之用，然未概括授權，並
      未同意被告壬○○使用渠印章蓋用於前揭附條件買賣契約
      書四份供作連帶保證人或立約人、如附表二、三之支票四
      十八紙供作背書、本票二紙供作發票人等情，被告壬○○
      亦供承用印之事，證人子○○、戊○○、丙○○並不知情
      ，然其辯稱係財貿公司人員自行取用渠三位醫師之印章用
      於前開文書、支票及本票上，查證人胡仕昆即弘喬、喬
      福診所職員於本院九十二年六月十日調查時結證稱：「（
      開戶後，〈子○○〉印章應該怎麼處理？）是我帶回去的
      ，交給壬○○。」、「（丙○○那趟，壬○○有沒有去？
      ）我真的不確定了。如果壬○○沒去的話，印章就是我帶
      回公司給壬○○。」（見本院九十年訴字第一○○四號卷
      （二）第一三三、一三四頁）；證人王盈芳即弘喬診所
      職員於本院九十二年七月二日調查時結證稱：「（是否知
      道這三位醫師受僱與壬○○期間，診所的大、小章都是誰
      在保管？）是壬○○保管，但有的時候是跟癸○○拿，因
      為他們的辦公桌都是在二樓，我要申報健保給付需要大、
      小章，都是向壬○○拿的，用完後才還給壬○○，有時候
      壬○○不在，是向癸○○拿，如果壬○○不在，我通常會
      先打電話給癸○○，再跟癸○○拿。」（見前揭本院卷第
      一五四頁）；共同被告癸○○即案發時被告之妻於本院
      九十一年六月二十一日調查時供稱：「（你是不是有在這
      三家公司契約書和本票上簽名？）有。」、「（簽名的時
      候受雇的醫師戊○○、子○○、丙○○也有在部分契約上
      簽名？）我都是第一個簽名，章都是交給我先生，簽名的
      時候他們有無在票據上簽名我也不知道。」、「（你簽名
      時，那些當事人欄是否已經打好了貸款診所及負責醫師的
      名字？）我先生要我在那裡簽名，我就在那裡簽名，我並
      沒有看有幾個簽名欄，沒有注意到別的人。」、「我不實
      際負責財務，財務應該是我先生負責。」（見前本院卷（
      一）第一七三、一七四頁）；證人甲○○即財貿公司高
      雄分公司副理〈現已離職〉於本院九十二年三月十五日調
      查時結證稱：「（契約書上及票據上醫生的簽章是誰蓋的
      ？）一定是壬○○拿出來的，是壬○○蓋還是我蓋我不確
      定。」、「（簽約和開票的時候都在你面前完成？）簽名
      的部分都是在我眼前當場簽，票是我去之前先開好。」、
      「（契約書上面醫生和診所的章是在你面前蓋的？）是的
      。是用壬○○當場拿出來的章蓋的。」、「（票拿到的時
      候背書章都蓋好了嗎？）不是事前就蓋好就是當場由壬○○或我蓋。」、「（簽約和開票的過程中有無看到任何的
      醫師在場？）應該沒有，在場人只有壬○○及癸○○。」
      等語（見同前揭本院卷（二）第四十一、四十二頁）；
      被告壬○○於本院九十四年四月二十八日審理時供稱：「
      （為什麼醫生的印章跟你的印章放在一起讓財貿的人拿去
      ？）當時印章都放在一個章盒。」、「（章盒如何被財貿
      公司拿去？）章盒都是放在桌上，財貿的人說要幫我們服
      務，說你簽個名就好，我說好就讓你們來處理就好了。」
      等語，互綜以觀，告訴人子○○、戊○○、丙○○之印章
      確係由被告壬○○保管，且經被告壬○○同意財貿公司使
      用告訴人子○○、戊○○、丙○○之印章甚明，至於證人
      甲○○所證述協助被告壬○○蓋用告訴人子○○、戊○○
      、丙○○之印章等情，自亦出於被告壬○○授意而為無誤
      。被告壬○○所辯財貿公司人員係擅自取用三位醫師之印
      章等情，本院於九十三年十月八日準備程序時檢察官要求
      被告壬○○應提出證據，惟迄辯論終結均未提出，況財貿
      公司人員苟未經被告壬○○同意豈能進入其辦公室取用該
      等醫師之印章？又財貿公司係出貸借款者，該公司人員豈
      會為借錢給被告壬○○，未經被告壬○○同意，不惜鋌而
      走險擅取告訴人子○○、戊○○、周俊明之印章？凡此均
      與常情有悖，參以前揭證人胡仕昆、王盈芳、癸○○證供
      告訴人子○○、戊○○、周俊明之印章均係被告壬○○保
      管乙節至為明確，從而，被告壬○○前揭辯解要屬無稽，
      不足採信。另按刑法第二百十條所稱足生損害於公眾或他
      人，有損害之虞為已足，不以實際發生損害為要件（最高
      法院四十三年台上字第三八七號判例參照），被告壬○○
      即盜用子○○、戊○○、丙○○印章於前開契約書及票據
      上，已足使子○○、戊○○、丙○○因而負擔各該民事履
      行責任，顯有損害之虞，至為灼然。
（二）共同被告乙○○於九十年二月十六日偵查時供稱：「（骨
      質分析儀誰買的？）壬○○向別人買五台，向誰買的我不
      知道，他要向歐力士辦租賃，賣方不肯辦，請我幫忙，我
      開發票給他去向歐力士辦。」、「（豪益實際上有否賣五
      台骨質分析儀給宏愛醫管？）沒有。」、「（豪益有否收
      到歐力士或宏愛醫管付的發票上三百九十三萬七千五百元
      ？）沒有。豪益只提供發票給壬○○，發票是我拿給他，
      他寫的，我在旁邊看，印章我蓋的。」（見九十年偵字第
      三五三號偵查卷第六十一頁）；同年二月二十二日偵查時
      供稱：「（豪益有否將發票上的錢付給宏愛？）沒有。儀
　    器是宏愛向他人買的，要辦貸款，豪益未付款給宏愛，我
      們幫他們辦貸款。」、「（宏愛有否將儀器交給豪益？）
      沒有。」（見同前偵查卷第七十二頁背面）；同年六月十
      四日偵查中供稱：「（壬○○為何要將此發票給豪益？）
      他要擴充營業開連鎖診所，進儀器想辦貸款，才找豪益幫
      忙，以機器借款，他先開發票給豪益，當成豪益之進貨憑
      證，將來要買儀器辦貸款，指定向我公司買，再由我公司
      開發票給租貸公司。」、「（發票上的東西你見到否？）
      有，在診所（他的）內，並未給豪益。」（見同前偵查卷
      第八十二頁、第八十三頁）；再於本院九十二年八月八日
      審理時供稱：「（對起訴書之犯罪事實有何意見？）我承
      認有提出不實的發票，當初是因為壬○○的拜託，他們說
      都談好，融資公司的人他們都知道我並沒有跟宏愛管理公
      司有實際上的交易。」等語（見本院九十年訴字第一○○
      四號卷（二）第一八四頁），顯見附表一之統一發票確屬
      為辦理融資而虛偽簽發甚明，被告壬○○亦自白有開立如
      附表一編號一至六之統一發票，此部分開立不實發票之犯
      行，應足認定。
（三）此外，並有前揭附條件買賣契約書四份（見八十九年偵字
      第一一一四五號偵查卷第四十四、四十六、七十三頁；八
      十九年偵字第一二三二三號偵查卷第三十四頁）、如附表
      表一之統一發票十三紙、如附表二、三支票四十八紙、本
      票二紙（見八十九年偵字第一一一四五號偵查卷第一二九
      頁；八十九年偵字第一二三二三號偵查卷第三十二頁）影
      本在卷可憑。被告壬○○事證明確，其犯行應足認定。末
      查，被告壬○○聲請傳喚證人甲○○、辛○○、胡仕昆、
      庚○○，惟前揭事證已臻明確，及證人甲○○、辛○○、
      胡仕昆前於本院到庭均陳述明確；證人庚○○於警訊時係
      供證伊看見均不認識之七、八人到喬喜診所搬醫療器材等
      情（見南市警六刑偵字第一八０號警卷第二頁），其供證
      顯與前揭待證事實並無關聯，從而，前揭證人核無再傳訊
      之必要，附此敘明。
三、核被告壬○○所為，係犯商業會計法第七十一條第一款之商
    業負責人以明知為不實之事項，而填製會計憑證罪及刑法第
    二百零一條第一項偽造有價證券罪、第二百十六條、第二百
    十條行使偽造私文書罪（蒞庭檢察官當庭將起訴法條刑法第
    二百十六條、第二百十五條變更為商業會計法第七十一條第
    一款）。被告壬○○填製不實之統一發票持以交付被告乙○○，及被告乙○○填製不實之統一發票持以交付財貿公司、
    中租迪和公司與歐力士公司部分係犯刑法第二百十六條、第
    二百十五條之行使業務登載不實文書罪，及商業會計法第七
    十一條第一款之商業負責人，以明知為不實之事項而填製會
    計憑證罪，商業會計法第七十一條第一款之罪原含有業務上
    登載不實之本質，與刑法第二百十五條之從事業務之人明知
    為不實之事項而登載於業務上文書罪，皆規範處罰同一之登
    載不實行為，應屬法規競合，且前者為後者之特別規定，依
    特別法優於普通法之原則，自應優先適用商業會計法第七十
    一條第一款論處（最高法院九十一年度台上字第一一二一號
    判決參照）。被告壬○○與乙○○二人間，就違反商業會計
    法第七十一條第一款之犯行，有犯意之聯絡及行為之分擔，
    均為共同正犯。被告壬○○盜用子○○、戊○○、丙○○印
    章於前揭契約、支票、本票之行為，分別為偽造私文書及有
    價證券之部分行為；其行使上揭偽造私文書之行為，則吸收
    前階段之偽造行為；上揭偽造有價證券之行為，則吸收行使
    行為，均不復另論。被告壬○○前後多次填製不實會計憑證
    、行使偽造私文書、偽造有價證券之犯行，各時間緊接，所
    犯罪名相同，顯均係出於概括之犯意為之，均為連續犯，爰
    各依刑法第五十六條之規定以一罪論，並加重其刑。又其盜
    用子○○、戊○○、丙○○印章於前開契約書及票據之犯行
    ，侵害數人法益，顯係犯構成要件相同之數罪名，為想像競
    合犯，應分別從一重行使偽造私文書、偽造有價證券罪論處
    。其所犯前述三罪間，有方法、結果之牽連關係，為牽連犯
    ，應從一重依連續偽造有價證券罪處斷。爰審酌被告壬○○
    犯罪動機、目的、手段、品行、八十九年間案發後即逃匿無
    蹤，嗣經本院發布通緝，迄九十三年五月二十四日始到案，
    前後近四年均未與告訴人洽商如何善後，其間並因財貿公司
    向台灣台北地方法院對子○○、戊○○、丙○○聲請本票准
    許強制執行，渠三人迭經抗告、民事確認訴訟及本件刑事告
    訴之訟累，迄今亦未與告訴人達成民事和解賠償渠等之損害
    及犯罪後並無悔意等一切情狀，量處如主文所示之刑，以資
    懲儆。末查，按盜用他人真正印章所蓋之印文，並非偽造印
    章之印文，不在刑法第二百十九條所定沒收之列（最高法院
    四十八年台上字第一三三號判例參照），故被告壬○○盜用
    子○○、戊○○、丙○○之印文，即不得宣告沒收。另按票
    據之偽造或票據上簽名之偽造，不影響於真正簽名之效力，
    票據法第十五條定有明文，前揭本票二紙僅告訴人子○○、
    戊○○、丙○○為發票人部分係屬偽造，被告壬○○之簽名
    既為真正，其為發票人部分則仍屬有效之票據，亦不在依法
    沒收之列（最高法院八十四年台上字第一五五０號判例參照
    ）；如附表二、三之支票及附表一編號七至十三之統一發票
    已分別交付財貿、中租迪和、歐力士公司，非屬被告壬○○
    或乙○○所有，亦不得宣告沒收。附表一編號一至六之統一
    發票未扣案，復非違禁物，為免執行困難，亦不為沒收之諭
    知，附此敘明。
四、台灣台南地方法院檢察署檢察官移送併辦之事實（九十年度
    偵字第七九０四號）與前揭論罪科刑之事實係同一事實，為
    同一案件，屬裁判上一罪關係；另告訴人丙○○指訴被告壬○○未經其同意，以其名義偽造簽發八十九年三月十五日發
    票、面額三百三十八萬二千二百元之本票一紙，於該本票共
    同發票人欄盜用其印章；及於八十九年三月十五日被告壬○○為再取得融資借款，與財貿公司洽商購買附表一編號九、
    十所列價值四百零五萬四千二百元之醫療設備一批，乃以弘
    愛公司（起訴書僅記載以喬喜診所名義）與財貿公司簽訂附
    條件買賣契約書，被告壬○○為完成前揭附條件買賣契約，
    未經丙○○同意，在以弘愛醫院管理公司名義簽訂附條件買
    賣契約書連帶保證人欄上，盜用丙○○前揭印章等事實，與
    前揭論罪科刑之事實，有方法、結果及連續犯之裁判上一罪
    關係，本院均應併予審判，附此敘明。
五、
（一）公訴意旨另略以：被告壬○○除前揭向財貿公司詐借前揭
      款項，且未經子○○、戊○○、丙○○同意而於與財貿公
      司簽訂之前揭附條件買賣契約、本票、支票上，盜用弘喬
      、喬福、喬喜診所之所章外，其另於八十八年十二月二十
      二日以弘愛公司名義，向中租迪和公司承租附表一編號十
      一、十二所載醫療器材九台（即壬○○指定中租迪和公司
      向豪益公司購買之醫療器材），放置在弘喬診所與喬福診
      所，租賃期間自八十八年十二月二十四日至九十一年二月
      二十四日，除以現金一百二十萬元支付第一期租金（抵付
      中租迪和公司向豪益公司購買醫療器材含稅頭款一百二十
      六萬元）外，其餘二十五期租金由不知情之癸○○以弘愛
      公司壬○○名義簽發以大眾商業銀行安南分行為付款人之
      支票共二十五張（發票日自八十九年一月二十四日至九十
      一年二月二十四日，第二期至第十期，每期十四萬三千八
      百元，第十一期至第二十五期，每期十四萬二千元，第二
      十六期為十一萬四千八百元），經被告壬○○蓋章後，交
      付中租迪和公司業務人員丁○○；又於八十九年七月七日
      被告壬○○以弘愛公司名義，分二十四期付款方式，向台
      灣歐力士公司購買價值四百二十六萬六千百元之骨質密度
      分析儀五台，雙方簽訂「附條件買賣契約書」，弘愛公司
      除交付七十五萬元現金為定金外，被告壬○○指定歐力士
      公司向乙○○經營之豪益公司購買，歐力士公司乃於同年
      月十日向豪益公司採購上開五台骨質密度分析儀交付弘愛
      公司，並因乙○○表示壬○○已給付貨款，同意歐力士公
      司將貨款給付弘愛公司，使歐力士公司陷於錯誤，於取得
      豪益公司填製之三百九十三萬七千五百元（含營業稅十八
      萬七千五百元）之不實銷貨發票後，依豪益公司於同年月
      十日開立之確認書，給付現金九十三萬七千五百元與匯款
      三百萬元給弘愛公司後，而弘愛公司應付歐力士公司其餘
      三百五十一萬六千元價款，雙方約定分二十四期付款清償
      ，由不知情之癸○○以弘愛公司壬○○名義簽發彰化商業
      銀行中華路分行為付款人之支票二十四張（第00000
      00號至第0000000號，發票日自八十九年八月十
      一日至九十一年七月十一日）交付歐力士公司。迄八十九
      年七月二十八日、八月十一日與八月二十四日，弘愛公司
      簽發給財貿公司、中租迪和公司與歐力士公司之分期貨款
      與租金支票，陸續跳票，財貿公司、中租迪和公司與歐力
      士公司派員先後趕赴上開診所欲搬運彼等出售與出租之醫
      療器材時，發現被告壬○○已逃逸無蹤，始知受騙。因認
      被告壬○○涉犯刑法第二百零一條第一項偽造有價證券罪
      嫌、第二百第十六條行使造私文書罪嫌、第三百三十九條
      第一項詐欺罪嫌。
（二）按犯罪事實應依證據認定之，無證據不得認定犯罪事實；
      又不能證明被告犯罪者，應諭知無罪之判決，刑事訴訟法
      第一百五十四條第二項、第三百零一條第一項分別定有明
      文。次按犯罪事實之認定，應憑真實之證據，倘證據是否
      真實尚欠明確，自難以擬制推測之方法，為其判斷之基礎
      ；而認定犯罪事實之證據係指足以認定被告確有犯罪行為
      之積極證據而言，該項證據自須適合於被告犯罪事實之認
      定，始得採為斷罪資料；再訴訟上證明之證據資料，須於
      通常一般之人均不致有所懷疑，而得確信其為真實之程度
      者，始得據為有罪之認定，倘其證明尚未達到此一程度，
      而有合理之懷疑存在，復無其他調查途徑可循，根據「罪
      證有疑，利於被告」之證據法則，即無從為被告有罪之確
      信，法院即應為無罪之判決，最高法院分別著有五十三年
      臺上字第六五六號、二十九年上字第三一○五號、七十六
      年臺上字第四九八六號判例可資參照。
（三）訊據被告壬○○固坦承有向財貿、中租迪和、歐力士公司
      融資借款之事實，惟堅詞否認有何行使偽造私文書、詐欺
      之犯行，辯稱為取得貸款，以前揭醫療器材供作附條件買
      賣或租賃契約之標的，並以為擔保，均係渠等公司業務人
      員教導，其與豪益公司間之虛偽買賣醫療器材，藉此取得
      前開貸款之事，渠三家公司之業務人員均知情，其並未施
      詐，而有使之陷於錯誤之可言等語。經查：（１）告訴
      代理人辛○○即財貿公司高雄分公司經理於本院九十二年
      三月二十五日調查時供稱：「我們公司沒有要求要確認儀
      器，壬○○當時要買什麼儀器都有告訴我們，案子准後我
      們則確認什麼時候交機，所以並沒有要求業務員去看儀器
      ，我們是撥款的時候才確認機器，本件我們有去現場看儀
      器並照相，照片容後呈報，但是不確定是否找到。」（見
      本院九十年訴字第一○○四號本院卷（二）第三十七頁）
      ；證人甲○○即財貿公司高雄分公司副理（現已離職）
      於本院九十二年三月二十五日調查時結證：「（在訂定契
      約之前你有無看過儀器？）應該有一部分看過，但是不是
      每件都看過，我只是在診所看到儀器，並沒有看到在使用
      ，應該沒有封起來，但是有無插電沒有注意到，我去到診
      所壬○○並沒有明確跟我講契約的標的是那些儀器，我去
      診所主要是接洽，不是專門看儀器。」、「（財貿公司會
      不會要求你們在承辦業務的時候要看過擔保物品？）在接
      洽當中擔保品並沒有來，東西來後公司並沒有很明確要求
      去看儀器。」、「我承辦這件當業務員有五年以上，這種
      情況在業界很普遍，這個案子是乙○○介紹過來的，乙○○之前也介紹過這種案子，也是經過這種程序。」（見同
      前本院卷（二）第三十九至四十三頁）證人丁○○即中
      租迪和公司業務經辦人員於本院九十二年三月二十五日調
      查時結證：「（看到儀器是新的還是舊的？）我去診所的
      時候都是中午休息，看不出來是否已經使用，但已經拆封
      。」、「（中租迪和公司會否要求你們辦這些案件的時候
      先看過租賃物？是否會呈報看過的結果？）有要求，看過
      租賃物後必須要填載明細表，明細表不用敘明租賃物的現
      狀，但要敘明所在位置。」、「（當初採取向豪益公司買
      受出租給弘愛公司之模式是誰個建議？）這種模式是一般
      性的作法，會找上豪益公司是壬○○有提到他們有跟該公
      司往來。」（見同前本院卷（二）第三十三頁至第三十五
      頁）證人己○○即歐力士公司業務襄理於本院九十二年
      二月二十五日調查時結證：「（在訂約之前有無看到儀器
      ？）我只看到壹台，但是我不確定是那台，是在宏喬診所
      裡面。」、「（你在促成這項貸款之前，是否知道豪益公
      司實際上並沒有出售儀器？）不知道。」、「（以前你在
      承接這樣的業務有無這樣做法？）應該沒有，之前我在北
      部都會自己去看儀器，這部分我承認我有疏失。」、「（
      既然是豪益公司出賣貨品，為什麼歐力士公司把錢撥給宏
      愛公司？）因為壬○○說他已經將貨款付給豪益公司，我
      不確定乙○○有無說他有收到貨款，但我確定我有告訴乙○○如果你收到貨款，請簽壹張同意書給我們，結果他有
      簽同意書。」（見同前本院卷（二）第九、十一、十五頁
      ）證人丑○○即歐力士公司業務員於本院九十二年三月
      二十五日調查時結證：「（對保前公司給你們的資訊是什
      麼？）是己○○告訴我們標的物及金額，但是我們沒有看
      到標的物，對保完大約是五、六點，我們有問癸○○標的
      物何在，他說分別放在幾個診所，因為時間晚了，我們沒
      有去看。」、「我們當初有向癸○○要求看標的物，癸○○說在診所內，我們就回報台北公司，當初我們只是協辦
      ，心想報告這個情況，台北公司有無要求我們去看我不記
      得。」等語（見同前本院卷（二）第十二、十三頁），互
      綜前揭證人之證述，財貿、中租迪和、歐士力公司業務承
      辦人對於被告壬○○與豪益公司以迂迴方式作成買賣紀錄
      ，再由被告壬○○與渠等公司簽訂附條件買賣或租賃契約
      完成借貸，應均為其所明知，或該等公司係出於商業利益
      考量而決定出貸借款給被告壬○○，且該等公司承辦人均
      認以此方式辦理貸款係業界之常例，即屬常例，從而，前
      揭告訴代理人辛○○、證人甲○○、周偉茱、己○○、丑
      ○○就本件醫療器材均未於簽約時詳細核對新舊、數量及
      放置地點及未予確實估價，另連帶保證人部分亦未確實對
      保，各該公司立場並未對此有所重視，顯見前揭各項發票
      、單據、文件於形式上合乎要求，即准出貸借款甚明，再
      參以共同被告乙○○亦供稱融資公司的人他們都知道我並
      沒有跟宏愛管理公司有實際上的交易等情（見本院九十年
      訴字第一○○四號卷（二）第一八四頁），益徵此種融資
      貸款模式為貸借雙方所知，故被告壬○○自無施用詐術之
      可言，而該等公司承辦人亦無陷於錯誤之可能。（２）被
      告壬○○即為弘愛公司負責人，並設立宏喬、喬福、喬喜
      診所，該三間診所一切營運上之行政管理係由被告壬○○
      負責，告訴人戊○○、丙○○、子○○醫師均僅負責看診
      ，逐月向被告壬○○支領薪津等情，亦據告訴人戊○○、
      丙○○、子○○於本院審理時以證人身份結證在卷，故被
      告壬○○以宏喬、喬福、喬喜診所之所章，蓋用於其前揭
      簽署之契約、支票及本票，核屬弘愛公司之職權，宏喬、
      喬福、喬喜診所產生之任何法律責任，自均由弘愛公司負
      責，被告壬○○以弘愛公司負責人之身份使用宏喬、喬福
      、喬喜診所之所章，尚無該當盜用印章、行使偽造私文書
      及偽造有價證券罪責之餘地。
（四）綜上，被告壬○○被訴涉犯前揭犯行均應屬不能證明，此
      外，復查無其他積極證據足以證明被告壬○○有何前揭犯
      行，此部分之事實公訴人認與前揭論罪科刑之事實有方法
      、結果及連續犯之裁判上一罪關係，均不另為無罪之諭知
      。
據上論斷，應依刑事訴訟法第二百九十九條第一項前段，商業會
計法第七十一條第一款，刑法第十一條前段、第二十八條、第五
十六條、第二百零一條第一項、第二百十六條、第二百十條、第
五十五條，判決如主文。
本案經檢察官寅○○到庭執行職務
中　　華　　民　　國　　94　　年　　5　　月　　31　　日
　　　　　　　　　刑事第六庭  審判長  法  官  陳忠鎣
                                      法  官  林勝利
                                      法　官　鍾邦久
以上正本證明與原本無異。
如不服本判決，應於判決送達後10日內，向本院提出上訴狀。
     　　　 　　　　　　　　　　　　　書記官　張豐榮
中　　華　　民　　國　　94　　年　　5　　月　　31　　日
附表一：
┌──┬───────────────────────────┬────────┐
│編號│銷貨統一發票日期、號碼及內容                          │備      註      │
├──┼───────────────────────────┼────────┤
│ 一 │【統一發票影本】（置於紙袋內）                        │營業人：宏愛醫院│
│    │(1)日期：89年2月20日                                   │        管理公司│
│    │(2)號碼：ＹＸ00000000                          │買受人：豪益公司│
│    │(3)內容：骨質密度分析儀、全自動生化分析儀、超音波、全自│                │
│    │        動血球計數儀、心電圖各一台。                  │                │
│    │(4)金額：三百六十六萬四千五百元（含稅）。              │                │
├──┼───────────────────────────┼────────┤
│ 二 │【統一發票影本】（置於紙袋內）                        │同上            │
│    │(1)日期：89年2月20日                                   │                │
│    │(2)號碼：ＹＸ00000000                          │                │
│    │(3)內容：全自動尿液分析儀、耳鼻喉治療機各一台。        │                │
│    │(4)金額：四十一萬四千七百五十元（含稅）。              │                │
├──┼───────────────────────────┼────────┤
│ 三 │【統一發票影本】（九十年偵字第三五三號偵卷第六十九頁）│同上            │
│    │(1)日期：89年4月20日                                   │                │
│    │(2)號碼：ＺＶ00000000                          │                │
│    │(3)內容：超音波骨質密度分析儀、全自動生化分析儀、超音波│                │
│    │        、全自動血球計數儀、心電圖各一台。            │                │
│    │(4)金額：三百七十五萬零四百十四元（含稅）。            │                │
├──┼───────────────────────────┼────────┤
│ 四 │【統一發票影本】（九十年偵字第三五三號偵卷第七十頁）  │同上            │
│    │(1)日期：89年5月25日                                   │                │
│    │(2)號碼：ＡＴ00000000                          │                │
│    │(3)內容：ＭＥＤＩＳＯＮＲＫ－６００四台。              │                │
│    │(4)金額：三百零六萬六千元（含稅）。                    │                │
├──┼───────────────────────────┼────────┤
│ 五 │【統一發票影本】（置於紙袋內）                        │同上            │
│    │(1)日期：89年6月10日                                   │                │
│    │(2)號碼：ＡＴ00000000                          │                │
│    │(3)內容：全自動生化分析儀一台。                        │                │
│    │(4)金額：八十九萬二千五百元（含稅）。                  │                │
├──┼───────────────────────────┼────────┤
│ 六 │【統一發票影本】（置於紙袋內）                        │同上            │
│    │(1)日期：89年6月20日                                   │                │
│    │(2)號碼：ＡＴ00000000                          │                │
│    │(3)內容：心電圖一台。                                  │                │
│    │(4)金額：十二萬六千元（含稅）。                        │                │
├──┼───────────────────────────┼────────┤
│ 七 │【統一發票影本】（九十年偵字第七九四號偵卷第二十頁）│營業人：豪益公司│
│    │(1)日期：88年12月21日                                  │買受人：財貿公司│
│    │(2)號碼：ＹＢ00000000                          │                │
│    │(3)內容：全自動尿液分析儀、耳鼻喉治療機各一台。        │                │
│    │(4)金額：三十五萬七千元（含稅）。                      │                │
├──┼───────────────────────────┼────────┤
│ 八 │【統一發票影本】（九十年偵字第七九四號偵卷第二十頁）│同上            │
│    │(1)日期：88年12月21日                                  │                │
│    │(2)號碼：ＢＹ00000000                          │                │
│    │(3)內容：骨質密度分析儀、全自動生化分析儀、超音波、全自│                │
│    │        動血球計數儀、心電圖各一台。                  │                │
│    │(4)金額：三百十七萬一千元（含稅）。                    │                │
├──┼───────────────────────────┼────────┤
│ 九 │【統一發票影本】（九十年偵字第七九四號偵卷第二十三頁│同上            │
│    │                  ）                                  │                │
│    │(1)日期：89年3月21日                                   │                │
│    │(2)號碼：ＺＸ00000000                          │                │
│    │(3)內容：超音波骨質密度分析儀、全自動生化分析儀、超音波│                │
│    │        全自動血球計數儀、心電圖各一台。              │                │
│    │(4)金額：三百二十萬二千五百元（含稅）。                │                │
├──┼───────────────────────────┼────────┤
│ 十 │【統一發票影本】（九十年偵字第七九四號偵卷第二十三頁│同上            │
│    │                  ）                                  │                │
│    │(1)日期：89年3月21日                                   │                │
│    │(2)號碼：ＺＸ00000000                          │                │
│    │(3)內容：全自動尿液分析儀，耳鼻喉治療機、包藥機各一台、│                │
│    │        電腦設備三台。                                │                │
│    │(4)金額：六十一萬四千二百五十元（含稅）。              │                │
├──┼───────────────────────────┼────────┤
│ 十一 │【統一發票影本】（九十年偵字第三五三號偵卷第八十八頁）│營業人：豪益公司│
│    │(1)號碼：ＹＢ00000000                          │買受人：中租迪和│
│    │(2)內容：尿液分析儀、超音波、生化分析儀、血球分析儀、骨│        公司    │
│    │        密度分析儀各一台。                            │                │
│    │(3)金額：三百二十一萬三千元（含稅）。                  │                │
├──┼───────────────────────────┼────────┤
│ 十二 │【統一發票影本】（九十年偵字第三五三號偵卷第八十八頁）│同上            │
│    │(1)號碼：ＹＢ00000000                          │                │
│    │(2)內容：心電圖、耳鼻喉治療機、自動生化分析儀、血球分儀│                │
│    │        各一台。                                      │                │
│    │(3)金額：一百十九萬七千元（含稅）。                    │                │
├──┼───────────────────────────┼────────┤
│ 十三 │【統一發票影本】（九十年偵字第三五三號偵卷第五頁）    │營業人：豪益公司│
│    │(1)日期：八十九年七、八月份                            │買受人：歐力士公│
│    │(2)號碼：ＢＴ00000000                          │        司      │
│    │(3)內容：超音波骨質密度分析儀五台。                    │                │
│    │(4)金額：三百九十三萬七千五百元（含營業稅十八萬七千五百│                │
│    │        元）。                                        │                │
└──┴───────────────────────────┴────────┘
附表二：（見本院九十年訴第一四號本院卷（二）第九十二
頁至九十五頁）
┌──┬──────┬────────┬────────┬───────┐
│編號│　  票號    │　　付款人      │面額（新台幣）  │　　發票日    │
├──┼──────┼────────┼────────┼───────┤
│ １ │ＡＡＨ一五│弘愛醫院管理公司│十四萬八千五百元│八十九年二月二│
│    │五七七九    │壬○○          │                │十日          │
├──┼──────┼────────┼────────┼───────┤
│ ２ │ＡＡＨ一五│同上            │同上            │八十九年三月二│
│    │五七八    │                │                │十日          │
├──┼──────┼────────┼────────┼───────┤
│ ３ │ＡＡＨ一五│同上            │同上            │八十九年四月二│
│    │五七八一    │                │                │二十日        │
├──┼──────┼────────┼────────┼───────┤
│ ４ │ＡＡＨ一五│同上            │同上            │八十九年五月二│
│    │五七八二    │                │                │十日          │
├──┼──────┼────────┼────────┼───────┤
│ ５ │ＡＡＨ一五│同上            │同上            │八十九年六月二│
│    │五七八三    │                │                │十日          │
├──┼──────┼────────┼────────┼───────┤
│ ６ │ＡＡＨ一五│同上            │同上            │八十九年七月二│
│    │五七八四    │                │                │十日          │
├──┼──────┼────────┼────────┼───────┤
│ ７ │ＡＡＨ一五│同上            │十四萬二千八百元│八十九年八月二│
│    │五七八五    │                │                │十日          │
├──┼──────┼────────┼────────┼───────┤
│ ８ │ＡＡＨ一五│同上            │同上            │八十九年九月二│
│    │五七八六    │                │                │十日          │
├──┼──────┼────────┼────────┼───────┤
│ ９ │ＡＡＨ一五│同上            │同上            │八十九年十月二│
│    │五七八七    │                │                │十日          │
├──┼──────┼────────┼────────┼───────┤
│ １０ │ＡＡＨ一五│同上            │同上            │八十九年十一月│
│    │五七八八    │                │                │二十十日      │
├──┼──────┼────────┼────────┼───────┤
│  │ＡＡＨ一五│同上            │同上            │八十九年十二月│
│    │五七八九    │                │                │二十日        │
├──┼──────┼────────┼────────┼───────┤
│  │ＡＡＨ一五│同上            │同上            │九十年一月二十│
│    │五七九    │                │                │日            │
├──┼──────┼────────┼────────┼───────┤
│  │ＡＡＨ一五│同上            │十三萬七千一百元│九十年二月二十│
│    │五七九一    │                │                │日            │
├──┼──────┼────────┼────────┼───────┤
│  │ＡＡＨ一五│同上            │同上            │九十年三月二十│
│    │五七九二    │                │                │日            │
├──┼──────┼────────┼────────┼───────┤
│  │ＡＡＨ一五│同上            │同上            │九十年四月二十│
│    │五七九三    │                │                │日            │
├──┼──────┼────────┼────────┼───────┤
│  │ＡＡＨ一五│同上            │同上            │九十年五月二十│
│    │五七九四    │                │                │日            │
├──┼──────┼────────┼────────┼───────┤
│  │ＡＡＨ一五│同上            │同上            │九十年六月二十│
│    │五七九五    │                │                │日            │
├──┼──────┼────────┼────────┼───────┤
│  │ＡＡＨ一五│同上            │同上            │九十年七月二十│
│    │五七九六    │                │                │日            │
├──┼──────┼────────┼────────┼───────┤
│  │ＡＡＨ一五│同上            │十一萬四千三百元│九十年八月二十│
│    │五七九七    │                │                │日            │
├──┼──────┼────────┼────────┼───────┤
│  │ＡＡＨ一五│同上            │同上            │九十年九月二十│
│    │五七九八    │                │                │日            │
├──┼──────┼────────┼────────┼───────┤
│  │ＡＡＨ一五│同上            │同上            │九十年十月二十│
│    │五七九九    │                │                │日            │
├──┼──────┼────────┼────────┼───────┤
│  │ＡＡＨ一五│同上            │同上            │九十年十一月二│
│    │五八    │                │                │十日          │
├──┼──────┼────────┼────────┼───────┤
│  │ＡＡＨ一五│同上            │同上            │九十年十二月二│
│    │五八一    │                │                │十日          │
├──┼──────┼────────┼────────┼───────┤
│  │ＡＡＨ一五│同上            │同上            │九十一年一月二│
│    │五八二    │                │                │十日          │
└──┴──────┴────────┴────────┴───────┘
附表三：（見本院九十年訴第一四號本院卷（二）第九十六
頁至九十九頁）
┌──┬──────┬────────┬────────┬───────┐
│編號│　  票號    │　　付款人      │面額（新台幣）  │　　發票日    │
├──┼──────┼────────┼────────┼───────┤
│ １ │ＡＡＤ二二五│弘愛醫院管理公司│十五萬四千元    │八十九年五月二│
│    │六九五二    │壬○○          │                │十八日        │
├──┼──────┼────────┼────────┼───────┤
│ ２ │ＡＡＤ二二五│同上            │同上            │八十九年六月二│
│    │六九五三    │                │                │十八日        │
├──┼──────┼────────┼────────┼───────┤
│ ３ │ＡＡＤ二二五│同上            │同上            │八十九年七月二│
│    │六九五四    │                │                │十八日        │
├──┼──────┼────────┼────────┼───────┤
│ ４ │ＡＡＤ二二五│同上            │同上            │八十九年八月二│
│    │六九五五    │                │                │十八日        │
├──┼──────┼────────┼────────┼───────┤
│ ５ │ＡＡＤ二二五│同上            │同上            │八十九年九月二│
│    │六九五六    │                │                │十八日        │
├──┼──────┼────────┼────────┼───────┤
│ ６ │ＡＡＤ二二五│同上            │十四萬八千二百元│八十九年十月二│
│    │六九五七    │                │                │十八日        │
├──┼──────┼────────┼────────┼───────┤
│ ７ │ＡＡＤ二二五│同上            │同上            │八十九年十一月│
│    │六九五八    │                │                │二十八日      │
├──┼──────┼────────┼────────┼───────┤
│ ８ │ＡＡＤ二二五│同上            │同上            │八十九年十二月│
│    │六九五九    │                │                │二十八日      │
├──┼──────┼────────┼────────┼───────┤
│ ９ │ＡＡＤ二二五│同上            │同上            │九十年一月二十│
│    │六九六    │                │                │八日          │
├──┼──────┼────────┼────────┼───────┤
│ １０ │ＡＡＤ二二五│同上            │同上            │九十年二月二十│
│    │六九六一    │                │                │八日          │
├──┼──────┼────────┼────────┼───────┤
│  │ＡＡＤ二二五│同上            │同上            │九十年三月二十│
│    │六九六二    │                │                │八日          │
├──┼──────┼────────┼────────┼───────┤
│  │ＡＡＤ二二五│同上            │十四萬三千元    │九十年四月二十│
│    │六九六三    │                │                │八日          │
├──┼──────┼────────┼────────┼───────┤
│  │ＡＡＤ二二五│同上            │同上            │九十年五月二十│
│    │六九六四    │                │                │八日          │
├──┼──────┼────────┼────────┼───────┤
│  │ＡＡＤ二二五│同上            │同上            │九十年六月二十│
│    │六九六五    │                │                │八日          │
├──┼──────┼────────┼────────┼───────┤
│  │ＡＡＤ二二五│同上            │同上            │九十年七月二十│
│    │六九六六    │                │                │八日          │
├──┼──────┼────────┼────────┼───────┤
│  │ＡＡＤ二二五│同上            │同上            │九十年八月二十│
│    │六九六七    │                │                │八日          │
├──┼──────┼────────┼────────┼───────┤
│  │ＡＡＤ二二五│同上            │同上            │九十年九月二十│
│    │六九六八    │                │                │八日          │
├──┼──────┼────────┼────────┼───────┤
│  │ＡＡＤ二二五│同上            │十一萬八千五百元│九十年十月二十│
│    │六九六九    │                │                │八日          │
├──┼──────┼────────┼────────┼───────┤
│  │ＡＡＤ二二五│同上            │同上            │九十年十一月二│
│    │六九七    │                │                │十八日        │
├──┼──────┼────────┼────────┼───────┤
│  │ＡＡＤ二二五│同上            │同上            │九十年十二月二│
│    │六九七一    │                │                │十八日        │
├──┼──────┼────────┼────────┼───────┤
│  │ＡＡＤ二二五│同上            │同上            │九十一年一月二│
│    │六九七二    │                │                │十八日        │
├──┼──────┼────────┼────────┼───────┤
│  │ＡＡＤ二二五│同上            │同上            │九十一年二月二│
│    │六九七三    │                │                │十八日        │
├──┼──────┼────────┼────────┼───────┤
│  │ＡＡＤ二二五│同上            │同上            │九十一年三月二│
│    │六九七四    │                │                │十八日        │
├──┼──────┼────────┼────────┼───────┤
│  │ＡＡＤ二二五│同上            │十五萬四千元    │八十九年四月二│
│    │六九七五    │                │                │十八日        │
└──┴──────┴────────┴────────┴───────┘
附錄法條：
中華民國刑法第201條
意圖供行使之用，而偽造、變造公債票、公司股票或其他有價證
券者，處三年以上十年以下有期徒刑，得併科3000元以下罰金。
行使偽造、變造之公債票、公司股票或其他有價證券，或意圖供
行使之用，而收集或交付於人者，處一年以上七年以下有期徒刑
，得併科3000元以下罰金。
中華民國刑法第216條
 (行使偽造變造或登載不實之文書罪)
行使第210條至第215條之文書者，依偽造、變造文書或登載不實
事項或使登載不實事項之規定處斷。
中華民國刑法第210條
 (偽造變造私文書罪)
偽造、變造私文書，足以生損害於公眾或他人者，處五年以下有
期徒刑。
